【裁判字號】    96,易,3615
【裁判日期】    970710
【裁判案由】    恐嚇
【裁判全文】
臺灣高雄地方法院刑事判決              96年度易字第3615號
公  訴  人  臺灣高雄地方法院檢察署檢察官
被      告  甲○○
選任辯護人  薛西全律師
            劉妍孝律師
            邱國逢律師
上列被告因恐嚇案件，經檢察官提起公訴（96年度偵字第13971
號），本院判決如下：
    主  文
甲○○犯恐嚇危害安全罪，共貳罪，各處有期徒刑肆月，如易科
罰金，均以新台幣壹仟元折算壹日；各減為有期徒刑貳月，如易
科罰金，均以新台幣壹仟元折算壹日；應執行有期徒刑參月，如
易科罰金，以新台幣壹仟元折算壹日。
    事  實
一、緣甲○○與己○○前為男女朋友關係並有金錢糾紛，己○○
    於民國96年2 月26日（農曆1 月9 日）某時許，由數名親友
    陪同，前往高雄縣橋頭鄉○○路通山巷5 弄22號甲○○住處
    催討債務，雙方因債務多寡問題發生爭執，甲○○心生不滿
    ，乃高舉煙灰缸作勢打人，並持煙灰缸敲打桌子，繼而基於
    恐嚇之犯意，向己○○恫稱「要讓你們花店不能繼續營業」
    等加害財產之事，使己○○心生畏懼，致生危害於安全。嗣
    甲○○另基於恐嚇之犯意，於96年3 月9 日0 時13分許，在
    其上開住處，以0000000000號行動電話傳送簡訊予己○○，
    內容為「他們是什麼人你應該比我更清楚從頭到尾我也沒說
    不還你如果他們要武力來解決到時你們也會有麻煩自己小心
    點好好保重自己的身體我很擔心你」等加害身體之事，使己○○心生畏懼，致生危害於安全。
二、案經己○○訴由高雄市政府警察局楠梓分局移送臺灣高雄地
    方法院檢察署檢察官偵查起訴。
    理  由
一、本判決下列所引用各項有關被告以外之人於審判外之言詞或
    書面陳述部分，業經檢察官、被告及其辯護人同意作為本案
    證據使用，本院審酌該等言詞或書面陳述作成時之情況，無
    何虛偽或其他不當情事，且均與本案之待證事實有關，依刑
    事訴訟法第159 條之5 第1 項規定，認具有證據能力，合先
    敘明。
二、訊據被告固坦承其於96年2 月26日（農曆1 月9 日），在自
    家住處，與前來催討債務之己○○等人發生爭執，並另於96
    年3 月9 日0 時13分許，傳送簡訊予己○○，內容為「他們
    是什麼人你應該比我更清楚從頭到尾我也沒說不還你如果他
    們要武力來解決到時你們也會有麻煩自己小心點好好保重自
    己的身體我很擔心你」等事實，惟矢口否認有何恐嚇之犯行
    ，辯稱：96年2 月26日當天，己○○不承認我有還錢，我很
    生氣，有拿煙灰缸敲打桌子，沒有作勢打人，沒有說不讓花
    店經營，至於96年3 月9 日0 時許，我傳送簡訊給己○○，
    是因為那天晚上（即同年月8 日晚間），己○○找人到我家
    討債，我才傳簡訊希望己○○不要與那些人往來，以免惹上
    麻煩，是出於善意云云。辯護人則為被告辯以：96年2 月26
    日己○○係由不相關之丙○○等討債集團成員陪同，前往被
    告家中催討債務，被告根本不敢出言恐嚇，縱使出言恐嚇，
    己○○既有他人保護，且繼續滯留現場與被告爭執債務問題
    ，事後更再度前往被告家中催討債務，並於事隔約2 個月後
    ，檢察官偵查簡訊恐嚇一事時，方對檢察官提起此事，足見
    己○○並未心生畏懼，至96年3 月9 日之簡訊，實係己○○
    屢次委請黑道討債，被告基於往日情誼，善意提醒己○○勿
    跟黑道份子往來，其內容僅是一般朋友關懷云云。
三、經查：
（一）被告於96年2 月26日（農曆1 月9 日）出言恐嚇己○○部
      分：
   1、被告於上開時間，在其住處，向前來催討債務之己○○恫
      稱「要讓你們花店不能繼續營業」等事實，業據當時陪同
      己○○前往而在場見聞之下列證人證述屬實：證人戊○○○（即己○○之母）於偵查中證稱：96年農曆1 月9日
      拜天公那天去被告家中討債，當時雙方在吵還錢的事，被
      告說要讓我們花店開不下去；於本院證稱：丙○○是我先
      生的朋友，因為被告欠己○○錢一直不聞不問，所以丙○○陪我們這些女生一起去被告家裡，當時我有聽到被告說
      要讓花店不能經營，被告很兇，還拿煙灰缸作勢要打人，
      我們有一陣子有請朋友幫忙注意一下花店的安全，我先生
      都在外面忙，而我們家都是女生，花店是我與女兒己○○
      在照顧，我擔心我女兒的安全，我雖然會害怕，但還是要
      爭執到底，因為被告實在欠太多錢了等語。證人庚○○
      （即己○○之姊）於偵查中證稱：我確定被告有提到要讓
      花店經營不下去這個意思，他語氣很兇；於本院證稱：我
      有聽到被告說要讓花店經營不下去這個意思的話語，但整
      句話的具體說法我不確定，被告講那句話出來，我們就更
      生氣，覺得被恐嚇，己○○有被嚇到，很生氣，一直流眼
      淚，有點發抖，我聽到時會害怕，怕花店被砸，因為我們
      家裡都是女生，當時雙方你來我往爭執，被告很兇，拿起
      煙灰缸作勢要打人，手舉煙灰缸往下打，好像打到桌子等
      語。證人丙○○（即戊○○○之友人）於偵查中證稱：
      因為債務問題，被告說要讓她們生意無法經營，具體講法
      我忘記了；於本院證稱：當時很吵，被告口氣很差，甚至
      拿煙灰缸要砸人，有聽到被告說要讓花店經營不下去等語
      。證人即告訴人己○○於本院證稱：當時被告說他沒有
      欠我們錢，說我們家是開花店的，要讓花店開不下去，花
      店門市是我在照顧，我聽到被告這樣講，感覺很害怕，怕
      被砸店、找麻煩，我們是做生意的等語。上開證人戊○○○、庚○○、丙○○於偵查中所證已屬明確，復於本院隔
      離之交互詰問過程中，再次為大致相同之證詞，且互核相
      符，參酌證人戊○○○家中確實經營花店生意，此為被告
      所肯認，而語意「讓花店無法繼續營業」之話語，內容亦
      甚為具體，非屬債務爭執中之空泛謾罵之詞，證人戊○○○等人自當印象深刻，不致因債務爭執而有所誤認，渠等
      所證應為真實，由此益徵告訴人己○○之指證應係可採。
   2、被告雖辯稱證人丙○○當時不在場，而認其所證不實，惟
      關於丙○○在場一節，業經證人戊○○○、庚○○、己○○於本院證述無訛，證人丙○○於本院亦證稱：我陪同己○○到被告家中2 次，我聽到被告說要讓花店不能經營，
      與我看到被告砸煙灰缸是同一天，而我看到被告拿煙灰缸
      作勢要砸人只有1 次，應該就是我第1 次也就是96年農曆
      年過後隔幾天去被告家裡那1 次等語甚詳，堪認證人丙○○確實在場而見聞被告出言恐嚇之行為。
   3、證人即被告父親乙○○於偵、審中，證人即被告前姊夫翁
      志銘於偵查中，固均證稱被告當時並未說要讓花店經營不
      下去等語，惟被告此部分恐嚇犯行，業經上開證人戊○○○等人證述歷歷，而花店繼續經營與否，關乎生計，非空
      言謾罵之詞，渠等證言，核符客觀事證而值採信，業已敘
      明如前，亦查無渠等有何甘冒偽證重罪，純為維護告訴人
      己○○即故意誣指被告之情；反觀花店經營一事，與證人
      汪清雲、翁志銘毫無關連，則在雙方就債務問題爭吵不休
      ，甚至互有叫罵之情況下，就被告有無提及花店之事，證
      人汪清雲、翁志銘自不若證人戊○○○等人敏感易察，且
      案發後，事涉被告刑事責任之有無，證人汪清雲、翁志銘
      對於被告之愛護心理，亦可理解，故本院認證人戊○○○
      等人之證詞較為可採，尚無從以證人乙○○、翁志銘所證
      ，逕為有利被告之認定。
   4、按刑法第305 條恐嚇危害安全罪所謂致生危害於安全，係
      指受惡害之通知者，心生畏懼而有不安全之感覺為已足，
      不以發生客觀上之危害為要件。查，告訴人己○○照顧家
      中所經營之花店門市，其家中除父親外，並無男丁等情，
      業經上開證人戊○○○等人於本院作證明確，則被告向告
      訴人己○○告以要讓花店無法經營等語，衡情，自足使人
      擔心受怕而心生不安，已達危害安全之程度至明。辯護人
      雖辯稱：己○○聽聞被告出言恐嚇，並未要求離去，反滯
      留現場繼續爭執債務問題，事後更再度前往被告家中催債
      ，並於事隔約2 個月後，檢察官偵查簡訊恐嚇一事時，方
      對檢察官提起此事，足見其並未心生畏懼云云；對此，證
      人戊○○○於本院證稱：雖然害怕還是要爭執到底，因為
      被告實在欠太多錢了等語；證人庚○○於本院證稱：我是
      想離開，但我們那天去的目的是想把事情解決，事後我們
      再度前往被告家裡，也是想把事情解決，因為被告欠太多
      錢了，銀行一直追著我們要，當時我們沒有報警的原因，
      是想事情可以私下解決就解決，我們想把錢要回來，我們
      是一般人家，盡量不要有官司的事情等語；證人己○○於
      本院證稱：我感到害怕但沒有馬上離開現場，是因為我母
      親在旁邊，且債務情形只有我最清楚，我必須告訴他們欠
      款的細節，事後隔約1 個禮拜再度去被告家裡，雖然也會
      怕，但為了錢還是要去，收到簡訊後就沒有再去找被告，
      是因為我擔心如果出事，要那些錢也沒用等語。本院審酌
      被告與己○○就債務金額爭執不下，被告認為總額約2 百
      餘萬元，且其母親已代為清償部分債務，告訴人己○○則
      認總額約5 百萬元，被告母親所交付之現金，是其私下跟
      會之會款，與債務無關，此有本院筆錄可參，足見債務金
      額不低，且不論債務總額或有無清償，雙方認知差異極大
      ，衡情，告訴人己○○及其母親戊○○○等人，自亟欲解
      決此一金錢糾紛，是告訴人己○○於被告出言恐嚇後，仍
      續留現場與被告爭執債務問題，事後並再度前往被告家中
      催討債務，均甚符常情，尚不得以此推論告訴人己○○並
      未心生畏懼。又被害人遭受恐嚇時是否心生畏懼，應本於
      社會經驗法則加以判斷，其告訴或告發與否，與有無心生
      畏懼，係屬二事，不得以被害人遲未告訴或告發，即謂被
      害人無何畏懼不安；本件告訴人己○○於接獲被告另以簡
      訊恐嚇（詳下述）後，方報警處理，嗣於偵查中，經檢察
      官訊問始提及另遭被告出言恐嚇一事，核其經過，並無何
      反常之處，尚不得據此認為告訴人己○○不致心生畏懼。
      綜前，辯護人所辯，均無可採。
（二）被告於96年3 月9 日傳送簡訊恐嚇己○○部分：
   1、被告於96年3 月9 日0 時13分許，在其住處，以00000000
      00號行動電話傳送簡訊予告訴人己○○，內容為「他們是
      什麼人你應該比我更清楚從頭到尾我也沒說不還你如果他
      們要武力來解決到時你們也會有麻煩自己小心點好好保重
      自己的身體我很擔心你」等事實，業據被告坦承不諱，核
      與證人己○○之指述相符，並有簡訊翻拍照片8 張附卷可
      稽；依一般社會通念，該簡訊內容以「武力解決」、「會
      有麻煩」、「自己小心點」等用詞，向告訴人己○○表示
      要注意自身安全，意指有人身安全之虞，客觀上為加害身
      體之通知，應可認定。而告訴人己○○接獲上開簡訊後，
      深感不安而心生畏懼，業據證人己○○於本院證稱：我收
      到這封簡訊時，感覺很怕，因為我們開花店，在外面跑，
      很多事情不確定，簡訊內容開頭講到一些惡勢力的事，不
      可能是祝福關心之意等語甚明；證人庚○○於本院證稱：
      己○○有拿該則簡訊給我看，己○○當時說被告傳簡訊恐
      嚇她，己○○有點激動問我該怎麼辦，從己○○的語氣及
      表情，我感覺到己○○有在怕，不知道該如何，我當時想
      要去報警，但我不知道有無這樣建議她等語，足認被告所
      為，已致生危害於告訴人己○○之安全。
   2、被告雖辯稱係因傳送簡訊當天晚間（即96年3 月8 日晚間
      ），告訴人己○○找人至其家中討債，其方傳送簡訊善意
      提醒告訴人云云；辯護人亦辯稱係告訴人屢屢委請黑道份
      子上門討債，被告基於往日情誼，善意提醒告訴人勿跟黑
      道份子往來云云。惟告訴人己○○否認委請他人代為處理
      債務，於本院證稱：本件追討債務之事，沒有請別人幫忙
      處理，96年2 月26日我和母親要去被告家中討債，我父親
      的朋友（即丙○○）擔心我們安危，所以陪同我們一起去
      ，我總共去被告家中3 次，收到簡訊前還有去找過被告1
      次，就是第3 次，收到簡訊後，我擔心出事，如果出事要
      那些錢沒有用，就沒有再去找被告討債，也沒有委託其他
      人幫忙要這些錢，收到簡訊當天晚上，我及我家人並沒有
      找人到被告家裡等語甚詳，且就此部分，被告及其辯護人
      亦未聲請本院調查任何證據，是上開辯解之真實性，容有
      懷疑，尚無從遽採而逕認被告無恐嚇之犯意。
（三）綜上所述，本件事證明確，被告所為上開犯行，均堪認定
      ，應依法論科。
四、核被告先後2 次所為，均係犯刑法第305 條之恐嚇危害安全
    罪。其各次犯行，犯意各別，行為有異，應予分論併罰。爰
    審酌被告因債務糾紛，於爭執過程中出言恫嚇告訴人，復又
    傳送簡訊為之，行為甚是不當，且犯後否認犯行，態度難謂
    良好，惟念其無何前科紀錄，有臺灣高等法院被告前案紀錄
    表在卷可按，足見素行尚佳等一切情狀，分別量處如主文所
    示之刑，並均諭知易科罰金之折算標準，以資懲儆。又被告
    2 次犯罪時間均在96年4 月24日之前，所犯罪刑，核符中華
    民國九十六年罪犯減刑條例規定之減刑條件，爰併依同條例
    第2 條第1 項第3 款之規定，各減其宣告刑，並諭知易科罰
    金之折算標準，暨定應執行刑。
據上論斷，應依刑事訴訟法第299 條第1 項前段，刑法第305 條
、第41條第1 項前段、第51條第5 款，刑法施行法第1 條之1 ，
中華民國九十六年罪犯減刑條例第2 條第1 項第3 款、第7 條，
判決如主文。
本案經檢察官丁○○到庭執行職務。
中    華    民    國    97    年    7     月    10    日
                  刑事第十六庭  法  官  周宛瑩
以上正本證明與原本無異。
如不服本判決，應於判決送達後10日內，向本院提出上訴狀。
中    華    民    國    97    年    7     月    10    日
                                書記官  彭帥雄
附錄論罪法條：
中華民國刑法第305條
（恐嚇危害安全罪）
以加害生命、身體、自由、名譽、財產之事，恐嚇他人致生危害
於安全者，處2 年以下有期徒刑、拘役或3 百元以下罰金。


司法院資訊處製作；財團法人民間司法改革基金會備份。
